臺灣高雄地方法院民事判決　九十年度訴字第二九七三號
　　原　　　告　甲○○
　　被　　　告　乙○○
右當事人間請求損害賠償事件，本院判決如左：
　　主　　　文
訴之聲明
一、被告應給付原告新台幣（下同）壹佰萬元。
二、訴訟費用由被告負擔。
三、前一、二項請求原告願供擔保，請准宣告假執行。
事實及理由
一、按因故意或過失，不法侵害他人之權利者，負損害賠償責任。又侵害他人之身體
、健康、名譽、自由、信用、隱私、貞操或不法侵害其他人格法益而情節重大者，被
害人雖非財產上之損害，亦得請求賠償相當之金額，民法第一八四條第一項前段、一
九五條第一項定有明文。
二、查被告乙○○於民國八十九年十一月十二日上午十時四十五分許，在高雄市○○
    區○○路八七六號五樓出席該大樓住戶會議時，因細故與甲○○發生爭執後，竟
    以手指原告甲○○而公然辱原告甲○○：「幹你娘」等語乙節，業經高雄地檢
    署提起公訴，並由　鈞院受理在案，則被告不法侵害原告之名譽，事證明確，依
    首揭法條規定意旨，原告得向被告請求包括非財產之損害賠償。
三、經查，原告目前四十二歲，學歷為大專畢業，從事代書業務近十年，育有二子，
    夫妻、親子間感情和睦，在社會上循規蹈矩，享有一定之身份地位，而被告乙○
    ○為田暉建設公司之大老板，且為座落高雄市○○區○○路八七六號田暉雅築大
    樓之建商，在社會上更有其一定崇高之地位更具有相當之財產，詎被告竟因細故
    而以手指著原告，公然辱原告：「幹你娘」等語，原告遭此前所未有之辱，造
    成精神上痛苦不堪，實非筆墨得以形容，爰請求被告賠償壹佰萬元，以資慰藉。
一、被告應給付原告新台幣（下同）壹佰萬元。
二、被告應連續三日於聯合報南部版第一版報頭下刊登版面大小為長六點七公分、寬
    為四點九公分，內容為「道欺啟事　本人乙○○（身分證字號Ｚ000000000）於民
    國八十九年十一月十二日上午十時四十五分許，在高雄市○○區○○路八七六號
    五樓出席該大樓住戶會議時，竟以手指甲○○而公然辱甲○○『幹你娘』等語
    ，致甲○○名譽嚴重受損乙事，業經高雄地方法院刑事庭判決有罪確定，特此向
    甲○○先生道歉，公告週知」之道歉啟事乙則，其中「道歉啟事」四個字字體大
    小為長、寬均為零點八公分（即三十八級字），其餘字體大小為長、寬均為零點
    三公分（即十八級字）。
三、訴訟費用由被告負擔。
四、前一、二項請求原告願供擔保，請准宣告假執行。
事實及理由
一、按因故意或過失，不法侵害他人之權利者，負損害賠償責任。又侵害他人之身體
、健康、名譽、自由、信用、隱私、貞操或不法侵害其他人格法益而情節重大者，被
害人雖非財產上之損害，亦得請求賠償相當之金額，其名譽被侵害者，並得請求回復
名譽之適當處分。民法第一八四條第一項前段、一九五定有明文。
二、查被告乙○○於民國八十九年十一月十二日上午十時四十五分許，在高雄市○○
    區○○路八七六號五樓出席該大樓住戶會議時，因細故與甲○○發生爭執後，竟
    以手指原告甲○○而公然辱原告甲○○：「幹你娘」等語乙節，業經高雄地檢
    署提起公訴，並由　鈞院受理在案，則被告不法侵害原告之名譽，事證明確，依
    首揭法條規定意旨，原告得向被告請求包括非財產之損害賠償，並得請求回復名
    譽之適當處分，非財產之損害賠償部份，原告業已起訴請求，今特追加請求被告
    為回復名譽之適當處分。經查，登報道歉為社會上常見之回復名譽之方法，原告
    遭被告公然辱『幹你娘』，名譽受損匪淺，以原告之社會地位及被告之社會地
    位（詳起訴狀所載），請求被告以刊登如訴之聲明第二項所示內容之道歉啟事，
    應屬適當之回復名譽之方法。
訴之聲明
一、原告之訴及假執行之聲請均駁回。
二、訴訟費用由原告負擔。
三、如受不利判決，願供擔保，請准免於假執行。
事實及理由
一、本件原告起訴主張被告於民國八十九年十一月十二日上午十時四十五分許，在高
雄市○○區○○路八七六號五樓出席大樓住戶會議時，因細故與原告發生爭執後，竟
以手指原告而公然辱原告：「幹你娘」等語，而依民法第一八四條第一項前段、第
一百九十五條第一項之規定，請求被告賠償新台幣壹佰萬元。
二、惟查：
　(一)被告係大學畢業，從事建築事業，在社會上循規蹈矩，從不以「幹你娘」辱他
    人。是日，被告亦未以「幹你娘」辱原告，當天情形是：汪小姐來找被告去開
    會，被告因有事要離去，所以沒有簽名，原告見被告未簽名，竟然拍桌辱，被
    告說：「我待會有事要先走，不能全程參與開會，所以無法簽名」。經數分鐘後
    ，被告行動電話響起，被告起身走到門外接聽行動電話，又因有事必須離開，所
    以轉身欲向主持會議之汪小姐告別，因當時尚在接聽電話，對方說：「要在楠梓
    地區推出一建築案」，並詢問被告意見，被告答以：「在這種不景氣時機，甘穩
    贏（台語）」等語，並非辱原告「幹你娘」，原告指稱被告辱他「幹你娘」
    ，係因「甘穩贏」與「幹你娘」台語之諧音相同，所產生之誤會。何況，大樓住
    戶會議時，原告拍桌辱被告，倘若被告有意辱原告「幹你娘」，衡情應會在
    原告拍桌辱被告時，就會出口辱，不會等到要離去時才辱，而且人不可
    能只一句，由此更可證明原告指稱被告辱其「幹你娘」等語，係未聽清楚被
    告話語，所造成之誤會。
　(二)被告原雖擔任田暉建設公司負責人，惟，數年來建築不景氣，公司停業，所建房
    屋未出售者，及被告名下之房屋，又全被銀行查封，被告一年只收入十二萬元，
    此有綜合所得稅扣繳憑單影本一紙可證（見證一）。
　(三)被告確無以「幹你娘」辱原告，並未對原告人格法益造成何侵害，原告請求壹
  佰萬元之非財產上之損害，顯屬無理由，懇請鈞院明察，判處如訴之聲明所示，實
  感德便。
一、按，「侵害他人之身體、健康、名譽、自由、信用、穩私、貞操或不侵害其他人
格法益者，雖非財產上之損害，亦得請求賠償相當之金額，其名譽被侵害者，並得請
求回復之適當處分」。民法第一百九十五條固定有明文。惟欲適用上開規定之情形，
必也係行為人侵害他人之身體、健康、名譽、自由、信用、隱私、貞操或不法侵害其
他人格法益而情節重大者，始足當之，此亦為上開法條之限制規定，以避免行為人浮
濫請求而有違損害賠制度有關填補損害之原則。
二、本件經查：
1.被告實無有何侵害原告名譽之行為，業已於前所提出之書狀中敘明，茲於此不再贅
  敘之。退萬步言之，本件行為縱經　鈞院刑事庭以判決確定在案，然細閱該判決之
  主文內容觀之，其亦僅判處被告科以罰金一千五百元之刑。足認，　鈞院刑事庭亦
  認本件被告之行為，情節非屬重大始科上開之刑，則本件被告所為之行，其情節既
  非屬重大，核諸右開之說明，尚不得據民法第一百九十五條之規定，請求如訴之聲
  明第二項所述登報道歉之回復名譽處分。
2.次查，本件被告之行為，僅係於大樓住戶會議，商談是否成立該大樓管理委員會時
  所發生，斯時在場之人僅有住戶四、五人而已，而其開會之地點亦僅係在密閉之房
  間內尚非屬公眾之場所，是以衡諸常理，對原告法益之損害尚非屬嚴重，則原告起
  訴主張被告應連續三日於聯合報南部版第一版報頭下刊登版面大小為長六點七公分
  等之道歉啟事乙則，顯有違民法上之填補損害之原則，是以，上開之登報之道歉啟
  事，顯非是回復原告名譽之適當處分，懇請　鈞院斟酌。
中　　　華　　　民　　　國　　九十一　　年　　　一　　　月　　 十六　　 日
　　　　　　　　　　　　　　　　臺灣高雄地方法院民事第一庭
~B法　官　楊富強
右正本證明與原本無異。
如不服本判決，應於送達後廿日內，向本院提出上訴狀。
~B書記官　陳淑女
中　　　華　　　民　　　國　　九十一　　年　　　一　　　月　　 十六　　 日
